臺灣高等法院高雄分院刑事裁定　　　　 96年度交抗字第253號
抗　告　人　交通部公路總局高雄區監理所
法定代理人　乙○○
受處分人　　甲○○
上列抗告人因違反道路交通管理處罰條例案件，不服臺灣高雄地
方法院中華民國96年10月29日裁定（96年度交聲字第745號），
提起抗告，本院裁定如下：
    主  文
抗告駁回。
    理  由
一、本件抗告意旨略以：按酒駕違規行為吊扣駕駛執照之目的並
    非僅為處罰違反道路交通管理事件之行為人而已，尚有以暫
    時禁止行為人於道路上駕駛，以免其短期內再犯之用意，實
    不得因違規駕駛領有最高級 (汽車) 駕照資格即有多次駕駛
    汽車之機會，本件異議人違規時所駕駛 ZG-3655號自小客車
    之資格憑證，係所持之職業大貨車駕駛執照，並非無照駕駛
    ，嗣抗告人依據道路交通管理處罰絛例第35條第1 項規定裁
    處罰鍰新台幣3萬4,500元整及吊扣職業大貨車駕駛執照12個
    月處分 (案於96年8月16日到案繳納罰鍰在案)，且本案並未
    一併吊扣異議人之機車駕駛執照，僅依汽、機車駕駛執照分
    別管理原則作為裁處，應無不當，且如違規駕駛人僅領有小
    型車駕駛執照，卻駕駛大型車之酒駕行為，依法亦應限制當
    事人於一定期間內不得考領大型車駕駛執照，相關違規事項
    實不得因其駕駛車種之不同而有不一致之處罰。抗告人之裁
    處於法有據，謹請依法撤銷原裁定，更為適法之裁定云云。
二、經查受處分人甲○○於民國96年8 月16日凌晨零時5 分許，
    在飲酒後呼氣酒精濃度已超過規定標準之情形下，仍駕駛車
    號ZG-3655 號自小客車，行經國道10號西向6 公里處為警查
    獲並舉發，由原處分機關以駕駛人酒精濃度超過規定標準為
    由，裁處罰鍰34,500元、吊扣駕照12個月及施以道安講習之
    事實，業據異議人自承在卷，並有交通部公路總局高雄區○
    ○○○○道路交通管理事件裁決書1 紙附卷可稽。又受處分
    人並無自小客車駕駛執照，僅有職業大貨車駕駛執照（持有
    職業大貨車駕駛執照者，依法可駕駛自小客車），原處分機
    關執行吊扣駕駛執照之處分時，係要求吊扣異議人職業大貨
    車駕駛執照等事實，亦經受處分人陳述明確，且有交通部公
    路總局高雄區監理所96年8 月16日高監自字第0960033787號
    函1紙 在卷足憑，均堪認屬實，合先敘明。
三、按道路交通管理處罰條例第35條第1項第1款前段係規定：「
    汽車駕駛人，駕駛汽車經測試檢定有酒精濃度超過規定標準
    之情形者，處新臺幣1萬5,000元以上，6 萬元以下罰鍰，並
    當場移置保管該汽車及吊扣其駕駛執照1 年」，該條所稱之
    「駕駛執照」，依95年3月1日修正施行前之道路交通管理處
    罰條例第68條規定，汽車駕駛人，因違反本條例及道路交通
    安全規則之規定：「受吊扣或吊銷駕駛執照處分時，吊扣或
    吊銷其持有各級車類之駕駛執照。」，係以立法之方式解釋
    為「違規人持有之各級車類之駕駛執照，均應予吊扣。」，
    惟道路交通管理處罰條例第68條嗣於94年12月14日經總統公
    布修正條文，於95年3 月1 日施行，修正施行後之條文業已
    刪除「吊扣或」等規定，即已將「受吊扣駕駛執照之處分係
    指吊扣其持有各級車類之駕駛執照」部分之立法解釋廢除，
    則就吊扣駕駛執照處分，自應回歸一般之原則。且按道路交
    通管理處罰條例第35條第1 項第1 款前段係規定：「汽車駕
    駛人，駕駛汽車經測試檢定有酒精濃度超過規定標準之情形
    者，處新臺幣1 萬5,000 元以上，6 萬元以下罰鍰，並當場
    移置保管該汽車及吊扣其駕駛執照1 年」，既將汽車及駕駛
    執照併列，而不稱「吊扣其全部種類駕駛執照」，解釋上當
    係指同一等級之汽車駕駛執照而言。申言之，若駕駛自用小
    客車而有上開情況，除處罰鍰外，並當場移置保管該自用小
    客車及吊扣其自用小客車駕駛執照1 年，不得任意擴張解釋
    ，再將各級車類之駕駛執照一併吊扣，此為當然之解釋自不
    待言。是本件受處分人縱無自用小客車駕駛執照，亦不得逾
    越法律之規定，將受處分人之聯結車駕駛執照逕行吊扣。
四、本件原裁定以受處分人係駕駛自小客車違規，若其職業大貨
    車駕駛執照因而遭到吊扣，將造成受處分人除不能駕駛自小
    客車、輕型機器腳踏車外，亦不能駕駛更高級車類即大貨車
    之結果，則原處分機關採取吊扣受處分人職業大貨車駕駛執
    照之方法以達成限制其駕駛自小客車之目的，所造成之損害
    （受處分人喪失繼續駕駛大貨車之權利）已與欲達成目的之
    利益顯失均衡。從而，原處分機關關於吊扣受處分人駕駛執
    照12個月之處分，僅能吊扣受處分人自小客車之駕駛執照，
    不得代以吊扣其職業大貨車之駕駛執照，而受處分人既無自
    小客車駕駛執照可供吊扣，該部分處分無法執行，原處分機
    關逕行吊扣受處分人聯結車駕照，此部份處分應已違反行政
    程序法第7 條所揭示之比例原則，從而將原處分關於吊扣職
    業聯結車駕駛執照12個月部分撤銷並為不罰之諭知，其認事
    用法，尚無不合，本件抗告為無理由，應予駁回。
五、據上論結，應依道路交通案件處理辦法第26條、刑事訴訟法
    第412條，裁定如主文。
中　　華　　民　　國　　96　　年　　12　　月　6　　　日
                  刑事第七庭    審判長法  官    莊飛宗
                                      法  官    邱明弘
                                      法  官    黃憲文
以上正本證明與原本無異。
不得再抗告。
中　　華　　民　　國　　96　　年　　12　　月　6　　　日
                                      書記官    施耀程
